臺灣基隆地方法院刑事判決　　　　　　　100年度訴字第481號
公　訴　人　臺灣基隆地方法院檢察署檢察官
被　　　告　魏俊雄
上列被告因違反毒品危害防制條例案件，經檢察官提起公訴（
100 年度毒偵字第943 、1102號），因被告所犯為死刑、無期徒
刑、最輕本刑為3 年以上有期徒刑或高等法院管轄第一審案件以
外之罪，且於準備程序進行中，被告先就被訴事實為有罪之陳述
，經本院合議庭裁定進行簡式審判程序，本院判決如下：
    主  文
魏俊雄施用第一級毒品，累犯，處有期徒刑柒月；又施用第二級
毒品，累犯，處有期徒刑月；又施用第一級毒品，累犯，處有
期徒刑柒月；又施用第二級毒品，累犯，處有期徒刑月。應執
行有期徒刑壹年貳月。
    事  實
一、魏俊雄前因施用毒品案件，經觀察、勒戒後，因認有繼續施
    用毒品之傾向，經本院以89年度毒聲字第94號裁定令入戒治
    處所強制戒治，於民國90年1 月10日因停止戒治執行另案徒
    刑，期滿未經撤銷停止戒治，於90年1 月13日執行完畢，並
    經臺灣基隆地方法院檢察署檢察官以90年度戒毒偵字第24號
    不起訴處分；次因於強制戒治執行完畢後5 年內施用第一、
    二級毒品案件，經前開檢察署檢察官以93年度毒偵字第901
    號提起公訴，本院以93年度訴字第478 號判決判處有期徒刑
    7 月、5 月，應執行有期徒刑10月，並經臺灣高等法院以93
    年度上訴字第3274號判決駁回上訴確定，於95年1 月31日因
    縮刑期滿執行完畢。復因施用第一級毒品案件，經本院以95
    年度訴字第508 、929 號判決分別判處有期徒刑10月、11月
    確定，再由本院依據中華民國96年罪犯減刑條例之規定，就
    上開95年度訴字第508 、929 號判決所科之刑，以96年度聲
    減字第609 號裁定分別減刑為有期徒刑5 月、5 月15日，於
    96年8 月1 日因易科罰金執行完畢。又因施用第一級毒品案
    件，經本院以98年度訴字第103 號判決判處有期徒刑11月，
    並由臺灣高等法院及最高法院分別以98年度上訴字第1766號
    及98年度台上字第4730號判決駁回上訴確定，於99年9 月5
    日因縮刑期滿執行完畢。
二、詎魏俊雄仍未戒除毒癮惡習，於下列時、地，分別施用第一
    、二級毒品，嗣先後於下列時、地為警查獲：
（一）於100 年1 月27日晚間6 、7 時許，在基隆市○○路與愛
      三路口廟口夜市○○路邊，以將第一級毒品海洛因攙入香
      煙內點燃吸食之方式，施用第一級毒品；復另行起意，於
      上開時、地，以將第二級毒品安非他命置放於玻璃球內，
      下以火燒烤後，吸食所生煙霧之方式，施用第二級毒品。
      嗣其於100 年1 月27日晚間11時50分許，在桃園縣楊梅市
      ○○路499 號前為警查獲，並經警採集其尿液檢體送驗後
      ，始悉上情。
（二）於100 年4 月8 日晚間6 時許，在位於基隆市中正區○○
      ○街82號3 樓住處樓下，以將第一級毒品海洛因攙入香煙
      內點燃吸食之方式，施用第一級毒品；復另行起意，於上
      開時、地，以將第二級毒品安非他命置放於玻璃球內，下
      以火燒烤後，吸食所生煙霧之方式，施用第二級毒品。嗣
      因其為列管毒品人口，經警通知於100 年4 月9 日凌晨前
      往警局接受採尿，為警將採集之尿液檢體送驗後，始悉上
      情。
三、案經桃園縣政府警察局楊梅分局報請臺灣桃園地方法院檢察
    署檢察官呈請臺灣高等法院檢察署檢察長令轉及基隆市警察
    局第二分局報請臺灣基隆地方法院檢察署檢察官偵查起訴。
    理  由
壹、程序事項
    被告魏俊雄所犯者非為死刑、無期徒刑、最輕本刑為3 年以
    上有期徒刑之罪或高等法院管轄第一審案件，其於準備程序
    進行中，先就被訴事實為有罪之陳述，經告知其簡式審判程
    序之旨，並聽取公訴人、被告之意見後，本院合議庭依刑事
    訴訟法第273 條之1 第1 項之規定，裁定由受命法官獨任以
    簡式審判程序進行本案之審理。
貳、實體事項
一、事實認定部分
    上開事實，業據被告於本院審理時坦承不諱，且被告為警採
    集之尿液檢體經送臺灣檢驗科技股份有限公司檢驗，確呈海
    洛因代謝物嗎啡、可待因及安非他命類之陽性檢驗結果，此
    有該公司100 年2 月23日、4 月22日出具之濫用藥物檢驗報
    告及應受尿液採驗人尿液檢體採集送驗紀錄表、列管毒品人
    口尿液檢體採集送驗紀錄表附卷可稽，足認被告之自白與事
    實相符，本件事證明確，被告犯行應堪認定。
二、論罪科刑部分
（一）按毒品危害防制條例於92年7 月9 日修正公布，自93年1
      月9 日施行，其中第20條、第23條將施用毒品之刑事處遇
      程序，區分為「初犯」、「5 年內再犯」及「5 年後再犯
      」，依其立法理由之說明：「初犯」，經觀察、勒戒或強
      制戒治後，應為不起訴處分或不付審理之裁定；經觀察、
      勒戒或強制戒治執行完畢釋放後，「5 年內再犯」者，因
      其再犯率甚高，原實施之觀察、勒戒及強制戒治既已無法
      收其實效，爰依法追訴或裁定交付審理，至於經觀察、勒
      戒或強制戒治執行完畢釋放後，「5 年後再犯」者，前所
      實施之觀察、勒戒或強制戒治已足以遮斷其施用毒品之毒
      癮，為期自新及協助其斷除毒癮，仍適用「初犯」之規定
      ，先經觀察、勒戒或強制戒治之程序，從而，僅限於「初
      犯」及「5 年後再犯」2 種情形，始應先經觀察、勒戒或
      強制戒治程序，倘被告於5 年內已再犯，經依法執行觀察
      、勒戒、強制戒治或追訴處罰，縱其第3 次（或第3 次以
      上）再度施用毒品之時間，在初犯經觀察、勒戒或強制戒
      治執行完畢釋放5 年以後，已不合於「5 年後再犯」之規
      定，且因已於「5 年內再犯」，顯見其再犯率甚高，原實
      施觀察、勒戒或強制戒治，已無法收其實效，應依該條例
      第10條處罰（最高法院95年第7 次、97年第5 次刑事庭會
      議決議、98年度台非字第211 號、99年度台非字第277 號
      判決可資參照）。本件被告前因施用毒品案件，經觀察、
      勒戒後，因認有繼續施用毒品之傾向，經本院以89年度毒
      聲字第94號裁定令入戒治處所強制戒治，於90年1 月10日
      因停止戒治執行另案徒刑，期滿未經撤銷停止戒治，於90
      年1 月13日執行完畢，並經前開檢察署檢察官以90年度戒
      毒偵字第24號不起訴處分；次因於強制戒治執行完畢後5
      年內施用第一、二級毒品案件，經前開檢察署檢察官以93
      年度毒偵字第901 號提起公訴，本院以93年度訴字第478
      號判決判處有期徒刑7 月、5 月，應執行有期徒刑10月，
      並經臺灣高等法院以93年度上訴字第3274號判決駁回上訴
      確定，此有臺灣高等法院被告前案紀錄表在卷可稽，是被
      告於所受強制戒治執行完畢後5 年內已再犯，且經依法追
      訴處罰，足認原實施觀察、勒戒及強制戒治無法收其實效
      ，縱被告本次犯行係於所受強制戒治執行完畢後5 年後所
      為，揆諸首揭說明，仍不合於毒品危害防制條例第20條第
      3 項規定之「5 年後再犯」，且因被告係於「5 年內再犯
      」，顯見其再犯率甚高，即應依法處罰。
（二）核被告所為，係犯毒品危害防制條例第10條第1 、2 項之
      施用第一、二級毒品罪。被告持有第一級毒品海洛因及第
      二級毒品安非他命以供施用，持有之低度行為應為施用之
      高度行為所吸收，均不另論罪。
（三）被告所為施用第一、二級毒品之行為，犯意各別，所犯為
      構成要件相異之罪，應予分論併罰。
（四）被告曾受如事實欄所載之徒刑執行完畢，此有臺灣高等法
      院被告前案紀錄表在卷供參，其受徒刑之執行完畢後，再
      為本件施用第一、二級毒品犯行，係於5 年以內故意再犯
      有期徒刑以上之罪，均為累犯，應分別依刑法第47條第1
      項之規定加重其刑。
（五）爰審酌被告經觀察、勒戒及強制戒治，復屢經刑罰矯治後
      ，竟未戒除毒癮之惡習，而再三施用毒品，顯認缺乏戒斷
      決心，然其所為僅屬戕害自身之行為，未侵犯其他法益，
      且於本院審理時坦認犯行，犯後態度尚屬良好等一切情狀
      ，分別量處如主文所示之刑，並依法定其應執行之刑。
（六）被告於100 年1 月27日晚間11時50分許，在桃園縣楊梅市
      ○○路499 號前為警查獲時，持有之透明結晶體1 包（驗
      餘淨重0.89公克），經鑑定後，固含有第一級毒品海洛因
      之成分，此有查獲現場照片及法務部調查局濫用藥物實驗
      室100 年3 月14日調科壹字第10023006400 號鑑定書在卷
      可參，惟被告陳稱其於100 年1 月27日晚間6 、7 時許，
      在基隆市○○路與愛三路口廟口夜市○○路邊，以前述方
      式，施用第一、二級毒品後，始向他人購得該包海洛因，
      尚未及施用即遭警查獲等情，復無其他證據足以證明該包
      海洛因係被告於100 年1 月27日晚間6 、7 時許，在前開
      地點，施用海洛因所餘之毒品，是難認扣案之海洛因與被
      告所為本件犯行具有關聯性，自無從宣告沒收銷燬，應由
      檢察官就被告持有第一級毒品海洛因之行為，另為適法處
      理，故檢察官依據毒品危害防制條例第18條第1 項前段之
      規定，請求就扣案之第一級毒品海洛因宣告沒收銷燬，即
      非有據，附此敘明。
據上論斷，應依刑事訴訟法第273 條之1 第1 項、第299 條第1
項前段，毒品危害防制條例第10條第1 項、第2 項、第23條第2
項，刑法第11條前段、第47條第1 項、第51條第5 款，判決如主
文。
本案經檢察官高永棟到庭執行職務。
中    華    民    國   100    年    8     月    11    日
                  刑事第三庭法    官  邰婉玲
以上正本證明與原本無異。
如不服本判決應於收受送達後10日內向本院提出上訴書狀，並應
敘述具體理由；其未敘述上訴理由者，應於上訴期間屆滿後20日
內向本院補提理由書（均須按他造當事人之人數附繕本）「切勿
逕送上級法院」。
中    華    民    國   100    年    8     月    11    日
                            書 記 官  蘇鈺婷
附錄論罪法條：
毒品危害防制條例第10條
施用第一級毒品者，處 6 月以上 5 年以下有期徒刑。
施用第二級毒品者，處 3 年以下有期徒刑。